【裁判字號】    92,交上易,132
【裁判日期】    920501
【裁判案由】    過失傷害
【裁判全文】
臺灣高等法院刑事判決                          九十二年度交上易字第一三二號
    上  訴  人
    即  被  告    甲○○
    選任辯護人  張瑞釗律師
右上訴人因過失傷害案件，不服臺灣板橋地方法院九十一年度交易字第三五一號，中
華民國九十二年二月二十五日第一審判決（起訴案號：臺灣板橋地方法院檢察署九十
一年度偵字第一０六四九號），提起上訴，本院判決如左：
    主  文
上訴駁回。
    事  實
一、甲○○於民國九十一年四月二十九日上午八時二十分許，騎乘車號ＮＲＯ－二一
    三號重型機車，沿臺北縣蘆洲市○○路由三重往蘆洲方向行駛，行經該路與中山
    一路設有燈光號誌行車速限為四十公里之交岔路口時，其行車方向燈光號誌已由
    綠燈變換為黃燈，本應注意其行車方向燈光號誌即將於黃燈顯示後三秒，變換為
    禁止通行之紅燈，應注意交岔路口車前狀況，隨時採取必要之安全措施，不宜貿
    然繼續行進，而按其當時情節非不能注意，竟為急於駛越交岔路口，而疏未注意
    前方路口狀況，貿然繼續行進，適有乙○○騎乘車號ＬＤ六－○六五號重型機車
    ，沿蘆洲市○○○路由新莊往三重方向行駛，駛至該交岔路口遇紅燈暫停，於其
    行車方向號誌變換為綠燈時，亦疏未注意前方交岔車道車輛行駛狀況，即貿然啟
    動往前行駛，駛至交岔路口中央，閃煞不及，即遭甲○○所騎乘之機車車頭擦撞
    及其機車右側，致乙○○機車打滑後人車倒地，受有左脛骨、腓骨骨折等傷害。
    甲○○肇事後於犯罪被有偵查權之機關或公務員發覺前，即報警到場處理，自首
    表明係肇事者，並接受裁判。
二、案經甲○○自首及乙○○訴由臺北縣政府警察局蘆洲分局報請臺灣板橋地方法院
    檢察署檢察官偵查起訴。
    理  由
一、訊據被告甲○○固不否認有於右揭時地騎乘機車撞及告訴人乙○○機車致告訴人
    受傷之事實，惟矢口否認有何過失之犯行，辯稱：本件肇事係因告訴人超速又闖
    紅燈所造成，伊並無過失云云。經查，被告於警訊時即供稱：本件肇事原因係因
    伊於綠燈要變燈時通過路口，雙方都有責任等語（見偵查卷第七頁），復於原審
    審理時供稱：伊騎機車沿和平路行駛至中山一路交岔路口要越過中山一路時，伊
    行車方向號誌是綠燈已變為黃燈，伊就趕快要駛過路口，告訴人機車就與伊機車
    發生擦撞，當時伊車速只有時速二十公里等語（原審九十一年八月二十六日訊問
    筆錄），並經告訴人迭於警訊、偵查及原審審理中指稱：當時伊機車於綠燈後剛
    起步，駛至中山一路二九三號前（即交岔路口中央）見被告機車從和平路闖紅燈
    出來，伊一緊張煞車，就發生擦撞等語（見偵查卷三頁反面、四頁、二十九頁、
    原審上開訊問筆錄）。且觀諸警繪事故現場草圖、道路交通事故調查報告表之事
    故現場圖及現場照片所示，肇事現場中山一路路段之路寬經警丈量約有十六‧四
    公尺，而和平路與中山一路係斜向交岔，沿和平路駛越中山一路之距離更遠於十
    六‧四公尺以上，衡諸被告上開所述，其駛至交岔路口時其行車方向號誌已變換
    為黃燈，車速為時速二十公里等情，按道路交通標誌標線號誌設置規則第二百三
    十一條之規定，行車管制號誌之黃色燈號時間，在行車速限時速五十公里以下，
    規定之變換時間為三秒，以被告之車速顯不足以駛越該交岔路口，可見被告機車
    駛至交岔路口中間時，其行車方向應已變換為紅燈，而告訴人機車行車方向則已
    變換為綠燈，況據上開現場圖、照片所示，與中山一路交岔之道路有和平路及中
    山一路二九五巷道，以告訴人之行車方向觀之，其駛越交岔路口之距離更遠於沿
    和平路駛越中山一路之距離，且先後須經過中山一路二九五巷口及和平路口，顯
    不易闖越紅燈駛越該交岔路口，衡諸常情，告訴人當不至闖紅燈冒險穿越二個交
    岔路口駛越，是綜上所述，參互印證，堪認被告機車應係於行車方向號誌變換為
    黃燈始開始駛越交岔路口，惟駛至該交岔路口中央尚未駛越，其行車方向號誌即
    已變換為紅燈，而告訴人亦應係於其行車方向變換為綠燈始啟動駛越交岔路口，
    惟駛至交岔路口中央，即與被告機車發生擦撞，是被告上開所辯：本件肇事係告
    訴人闖紅燈所造成云云，應不足採。而告訴人乙○○於本院調查時改稱不曉得被
    告是否有闖紅燈等語，並出具證明書一紙以證其情，顯係與被告成立和解，獲得
    理賠之後所為袒護被告之詞，應以其於警訊、偵查及原審審理時之指訴為真實。
二、按行車管制號誌之圓形黃燈係用以警告車輛駕駛人及行人，表示紅色燈號即將顯
    示，屆時將失去通行路權，車輛面對圓形紅燈表示禁止通行，不得超越停止線或
    進入路口；又汽車行駛時，駕駛人應注意車前狀況，並隨時採取必要之安全措施
    ，道路交通標誌標線號誌設置規則第二百零六條、道路交通安全規則第九十四條
    第三項分別定有明文，被告既考領有合格駕照，對於上開規定應自知甚明，是被
    告雖於駛越該交岔路口之時，行車方向號誌僅變換為黃燈，尚未變換為禁止通行
    之紅燈，然其當知黃燈僅係短暫警示，號誌旋將變換為紅燈，其當注意車前交岔
    路口之車況、路況距離，是否足以令其安全通過駛越交岔路口，不宜因急於號誌
    變換前駛越而貿然繼續行進，被告當時應注意能注意而不注意上開規定，以致肇
    事，自有過失。至告訴人雖係於其行車方向變換為綠燈始行進，然亦應注意車前
    狀況，隨時採取必要之安全措施，是其疏未注意被告之機車於變換紅燈前即已駛
    出欲通過交岔路口，貿然啟動行進，以致閃煞不及發生擦撞，於本件事故之發生
    自屬亦有過失，惟按縱告訴人與有過失，但既由於被告之過失併合而為本件肇事
    危害發生之原因，被告之刑責，亦不能因此相抵而解免，僅可供量刑之斟酌而已
    。此外，復有道路交通事故調查報告表一紙、肇事現場、車輛相片十四張等在卷
    可資佐證，而告訴人確因本件車禍受有上開傷害，亦有診斷證明書在卷可憑，被
    告之過失行為與告訴人之傷害間復具有相當因果關係，是本件事證明確，被告犯
    行堪以認定，應依法論科。
三、核被告甲○○因過失肇事致告訴人受有傷害，所為係犯刑法第二百八十四條第一
    項前段之過失傷害罪。其於犯罪未被有偵查權之機關或公務員發覺前，報警至現
    場處理，自首表明係肇事者，並接受裁判，此有臺北縣政府警察局蘆洲分局九十
    一年八月二十二日蘆警刑字第○九一○○二三七九八號函、道路交通事故調查報
    告表在卷可按，應依自首之規定減輕其刑。
四、原審認被告罪證明確，援引刑法第二百八十四條第一項前段、第六十二條前段、
    第四十一條第一項前段，罰金罰鍰提高標準條例第一條前段、第二條之規定，並
    審酌被告本件過失之程度、告訴人對本件車禍之發生與有過失、告訴人所受之損
    害、被告犯罪後之態度等一切情狀，量處拘役五十日，並諭知易科罰金之折算標
    準，認事用法並無不合，量刑亦屬妥適，被告提起上訴後雖與告訴人達成民事和
    解，賠償告訴人損害，惟其仍執陳詞否認犯罪，且飾詞狡辯其未搶越黃燈云云，
    足見其未見悔意，其上訴意旨另請求若認定有罪請予宣告緩刑等語，上訴核無理
    由，應予駁回。
據上論斷，應依刑事訴訟法第三百六十八條，判決如主文。
本案經檢察官洪泰文到庭執行職務。
中      華      民      國    九十二    年      五      月      一      日
                              臺灣高等法院交通法庭
                                  審判長法  官  陳  正  雄
                                        法  官  許  宗  和
                                        法  官  許  錦  印
右正本證明與原本無異。
不得上訴。
                                        書記官  楊  妙  恩
中      華      民      國    九十二    年      五      月      五      日
錄本案論罪科刑法條全文：
刑法第二百八十四條：
因過失傷害人者，處六月以下有期徒刑、拘役或五百元以下罰金，致重傷者，處一年
以下有期徒刑、拘役或五百元以下罰金。
從事業務之人，因業務上之過失傷害人者，處一年以下有期徒刑、拘役或一千元以下
罰金，致重傷者，處三年以下有期徒刑、拘役或二千元以下罰金。


司法院資訊處製作；財團法人民間司法改革基金會備份。
